【裁判字號】    97,訴,581
【裁判日期】    971229
【裁判案由】    妨害自由等
【裁判全文】
臺灣宜蘭地方法院刑事判決               97年度訴字第581號
公  訴  人  臺灣宜蘭地方法院檢察署檢察官
被      告  丁○○
            戊○○
            己○○
            丙○○
                      樓
            甲○○
            庚○○
上列四人共同
選任辯護人  陳倉富律師
上列被告等因妨害自由等案件，經檢察官提起公訴（97年度偵字
第1053號），本院判決如下：
    主  文
丁○○、戊○○共同意圖營利，聚眾賭博，各處有期徒刑陸月，
如易科罰金均以新臺幣壹仟元折算壹日，均減為有期徒刑參月，
如易科罰金均以新臺幣壹仟元折算壹日。
己○○、丙○○、甲○○、庚○○均無罪。
    事  實
一、丁○○與戊○○、蘇耿憲、己○○（以上二人未據起訴）共
    同基於意圖營利供給賭博場所、聚眾賭博及在公眾得出入之
    場所賭博之犯意聯絡，由林漢鍾向蘇耿憲取得之「萬寶運動
    網」簽賭網站之帳號、密碼及簽賭信用額度，於民國96年2
    月間至同年3月間，提供前開網站簽賭帳號、密碼、額度給
    丁○○，由丁○○於前開網站上之虛擬公眾場所，接續聚集
    其友人「黃麗菁」及其他不特定賭客下注簽賭，丁○○除每
    下注一萬元新臺幣（下同）可得一百五十元之抽成外，自己
    亦在前開網站上下注簽賭，每次下注金額最低新臺幣（下同
    ）1百元、最高1萬元，賭博方式以國內職棒比賽論輸贏，由
    不特定賭客與戊○○、蘇耿憲及己○○對賭，戊○○、蘇耿
    憲及己○○則依合夥之比例計算賭贏之分紅。
二、案經宜蘭縣政府警察局宜蘭分局報告台灣宜蘭地方法院檢察
    署檢察官偵查起訴。
    理  由
壹：程序證據能力部分：
    按被告以外之人於審判外之言詞或書面陳述，除法律有規定
    者外，不得作為證據。又被告以外之人於偵查中向檢察官所
    為之陳述，除顯有不可信之情況者外，得為證據。又被告以
    外之人於審判外之陳述，雖不符合同法第159條之1至第159
    條之4之規定，但經當事人於審判程序同意作為證據，法院
    審酌該言詞陳述或書面陳述作成時之情況，認為適當者，亦
    得為證據。當事人、代理人或辯護人於法院調查證據時，知
    有第159條第1項不得為證據之情形，而未於言詞辯論終結前
    聲明異議者，視為有前項之同意，刑事訴訟法第159條第1項
    、第159條之1第2項及第159條之5定有明文。查就被告己○○
    、丙○○、甲○○、庚○○部分，共同被告即證人丁○○於
    警詢之陳述屬被告以外之人於審判外之言詞陳述，被告己○○、丙○○、甲○○、庚○○之辯護人已爭執其證據能力，
    復無刑事訴訟法第159條之1至第159之5例外得為證據之情形
    ，依同法第159條第1項之規定，應認無證據能力。此外本院
    以下所採用被告以外之人於審判外之言詞或書面陳述，當事
    人及辯護人於本院準備程序及審判期日中均表示無意見而不
    予爭執，且迄至言詞辯論終結前亦未再聲明異議，本院審酌
    上開證據資料製作時之情況，尚無違法不當之瑕疵，亦認為
    以之作為證據應屬適當，依刑事訴訟法第159條之5規定，認
    前揭證據資料均有證據能力，合先敘明。
貳、有罪部分：
一、訊據被告戊○○對於前揭與被告丁○○、己○○及蘇耿憲共
    同基於意圖營利供給賭博場所、聚眾賭博之事實坦承不諱，
    被告丁○○則坦承有參與前揭「萬寶運動網」簽賭網站賭博
    之事實，惟否認有與被告戊○○、己○○及蘇耿憲共同經營
    賭博網站之事實，辯稱：伊只是賭客，伊只是向戊○○拿版
    而已，伊是與朋友共同一起玩，並沒有找人來賭云云。惟查
    ，上揭事實，業據被告丁○○於警詢時自白：伊於96年2、3
    月間向戊○○拿「萬寶運動網」電腦賭盤，於網路上供不特
    定人賭博財物，但於96年3、4月左右，有一名黃姓賭客向伊
    下144萬元的電腦賭盤，但賭輸後沒錢還等語（參見警卷20
    、21頁筆錄），及賭客下注一萬元，伊直接抽取100元，其
    他的伊都交給戊○○等語（參見警卷21頁筆錄），及於偵查
    中供稱：96年2、3月向戊○○拿萬寶運動網賭盤，上網輸入
    戊○○給伊之帳戶、密碼，開啟網頁即可，以國內職棒賭輸
    贏，每次下注金額最低一百元，最高一萬元，戊○○給伊的
    額度是幾十萬元等語（參見偵查卷84頁筆錄），核與證人戊○○於本院審理中結證稱：「萬寶運動網」是蘇耿憲經營的
    ，丁○○是伊介紹給蘇耿憲的，蘇耿憲提供伊密碼帳號及額
    度，伊再提供給丁○○密碼帳號額度，伊在警詢時稱己○○
    與蘇耿憲是合夥經營萬寶運動網是事實，伊也有參與，是負
    責找代理人，丁○○只是伊等的下線，伊等提供密碼帳號後
    ，不管下線是自己玩或找人玩，伊等均針對丁○○，如果丁○○有朋友玩，贏錢是要找丁○○要錢，丁○○再找伊等要
    錢，傭金是以下注金額計算，每一萬元有150元的抽成，抽
    成部分丁○○要找伊要，因為伊是丁○○的窗口，伊與蘇耿
    憲及己○○是以合夥的比例去計算分紅等情（參見本院卷95
    頁筆錄），上開供詞除抽成金額部分稍有歧異外，其餘情節
    大致相符，足徵被告丁○○於警詢所為向被告戊○○拿「萬
    寶運動網」電腦賭盤，於網路上供不特定人賭博財物之自白
    ，及證人戊○○所為之證詞，應屬非虛，堪予認定。至被告
    己○○雖否認有共同參與「萬寶運動網」電腦賭盤之經營，
    惟「萬寶運動網」是蘇耿憲與被告戊○○及被告己○○合夥
    共同經營，被告丁○○是渠等之下線等情，業據證人戊○○
    供述綦詳，此係對證人戊○○本身不利之事項，苟非事實，
    衡情其應無自陷本身於不利而作此供述之理，反觀被告己○○對此不利之事項所為有利於己之供述，即有推諉飾詞卸責
    之可能，是被告己○○所為上開否認之供詞，應無足採。另
    參之被告丁○○逃避賭債期間，係友人乙○○帶被告戊○○
    及己○○前往三重找到被告丁○○，被告丁○○當場交付二
    張各七十二萬元之支票給己○○，當時渠等有說該筆款項係
    渠等賭博的錢等情，亦據證人乙○○於本院結證明確。（參
    見本院卷第93頁筆錄）益徵被告戊○○所供上開等情，應屬
    事實，被告丁○○所辯伊僅係賭客云云，及證人己○○證稱
    伊不認識蘇耿憲，並未與戊○○共同經營萬寶運動網云云，
    核與事實不符，均不足採信。此外被告戊○○於警詢中亦坦
    承丁○○的客人贏錢，伊有匯錢給丁○○等情（參見警卷第
    17 頁筆錄），亦資證明被告戊○○提供「萬寶運動網」賭
    盤予被告丁○○聚集不特定之賭客下注簽賭之營利事實。而
    證人乙○○於本院審理中被告丁○○主詰問時雖證稱：丁○○只是向被告戊○○拿版而已等語（參見本院卷第90頁），
    惟其於本院訊問時復證稱：伊不清楚丁○○將支票拿給戊○○的事，伊只是陪丁○○拿支票給戊○○，其他之事伊不懂
    ，丁○○與戊○○是經由伊介紹認識的，他們有關於萬寶運
    動網之事伊並不清楚等語（參見同上筆錄），是證人乙○○
    此部分之證言，尚難採為認定僅被告丁○○僅是賭客之有利
    證據。綜上事證，被告丁○○所辯僅係賭客云云，顯係卸責
    之詞，不足採信，被告戊○○、丁○○二人犯行明確，應均
    堪認定。
二、按在網路上設置賭盤，係利用網路之便利，聚集不特定人透
    過網路下注，在一定之網路虛擬公眾得出入之場所對賭，故
    只要具備一定之條件之不特定多數人，均可利用此公開網站
    下注賭博，是該賭博網站解釋上應屬刑法第266條第1項所稱
    之「公眾得出入之場所」。是核被告戊○○、丁○○所為，
    係犯刑法第268條意圖營利供給賭博場所及聚眾賭博罪及同
    法第266條第1項在公眾得出入之場所賭博財物罪。被告戊○○、丁○○與蘇耿憲及己○○2人間，就所上開罪名，有犯
    意聯絡，行為分擔，應均論以共同正犯。又被告戊○○、丁○○係一行為而觸犯上開3 罪名，為想像競合犯，應依刑法
    第55條規定，從一情節較重之意圖營利聚眾賭博罪處斷。被
    告戊○○、丁○○於96年2、3月間，持續設置網站意圖營利
    為上開賭博之犯行，本質上即具有為反覆同一行為之性質，
    係屬單一犯意之接續行為，應論以包括之一罪。爰審酌被告
    戊○○、丁○○二人共同意圖營利，利用網路設置賭盤，聚
    眾賭博，且參與對賭之犯罪動機、目的、手段、對社會善良
    風氣所生之危害，及其參與之程度，與被告戊○○坦承全部
    犯行，犯後態度良好，被告丁○○僅坦承參與賭博之犯行，
    態度欠佳等一切情狀，各量處如主文所示之刑，並均諭知易
    科罰金之折算標準。又被告二人犯罪在九十六年四月二十四
    日以前，符合中華民國九十六年罪犯減刑條例之規定，應依
    該條例第2條第1項第3款、第7條、第9條減其宣告刑二分之
    一，併諭知易科罰金之折算標準。
參、被告己○○、丙○○、甲○○、庚○○無罪部分。
一、公訴意旨另以：
    丁○○因自己及賭客下注簽賭輸100餘萬元，丁○○將面額
    100餘萬元之支票交給林漢鍾償還賭債，己○○因不詳原因
    取得前開支票後即與丙○○、甲○○、庚○○共同基於以強
    暴、脅迫方法剝奪丁○○行動自由之犯意聯絡，欲以押人之
    方式向丁○○索討前開債務，於97年2月28日下午3時30分許
    ，己○○、丙○○、甲○○、庚○○駕駛車牌號碼2872-EV
    自用小客車，至宜蘭縣宜蘭市○○路4之23號藍悅蘋之住處
    找丁○○，丁○○一出門即遭丙○○、甲○○、庚○○等人
    徒手毆打，致使丁○○受有頭部挫傷、左肩挫傷、右大腿挫
    傷之傷害（傷害部分業於偵查中撤回告訴），己○○、丙○○、甲○○、庚○○要丁○○跟他們走，並脅迫丁○○如果
    不從，就會繼續毆打丁○○，以此強暴、脅迫之方式強押丁○○上車而剝奪丁○○之行動自由，己○○、林志維、甲○○、庚○○等人即駕駛前開自用小客車將丁○○載往宜蘭市
    ○○路○段45號逼債。嗣因丁○○於途中撥打電話給伊姐林
    惠玉，告知林惠玉伊與他人在處理債務問題後，偷偷傳簡訊
    給林惠玉，告知己○○等人所駕自用小客車車牌號碼，向林
    惠玉求救，林惠玉收到前開簡訊發覺有異，恐其妹丁○○遭
    不測，遂打電話給其住在宜蘭之父親林萬連，由林萬連報警
    查獲。因認被告己○○、丙○○、甲○○、庚○○共同涉犯
    刑法第302條之妨害自由罪嫌。
二、按犯罪事實應依證據認定之，無證據不得認定其犯罪事實。
    又不能證明被告犯罪者，應諭知無罪之判決，刑事訴訟法第
    154條第2項、第301條第1項分別定有明文。又事實之認定，
    應憑證據，如未能發現相當證據，或證據不足以證明，自不
    能以推測或擬制之方法，為裁判基礎（參照最高法院40年台
    上字第86號判例）；且認定犯罪事實所憑之證據，雖不以直
    接證據為限，間接證據亦包括在內，然而無論直接證據或間
    接證據，其為訴訟上之證明，須於通常一般之人均不致有所
    懷疑，而得確信其為真實之程度者，始得據為有罪之認定，
    倘其證明尚未達到此一程度，而有合理之懷疑存在而無從使
    事實審法院得有罪之確信時，即應由法院為諭知被告無罪之
    判決，最高法院著有76年臺上字第4986號判例要旨可資參照
    。
三、訊據被告己○○、丙○○、甲○○、庚○○均否認有上開公
    訴人所指之妨害自由犯行，均辯稱：伊等並未強押丁○○上
    車，伊等叫丁○○自己開車，是丁○○說要給伊等載，剛開
    始雖有發生口角、拉扯，但是丁○○自己說要給伊等載，伊
    等並未妨害其自由，且丁○○在車上都可以自由打電話給親
    友及他朋友乙○○，並約其友人乙○○前往伊等要去的地方
    ，如有脅迫丁○○上車，怎麼可能如此自由打電話等語。
四、本件公訴人認被告己○○等四人涉犯前開妨害自由罪嫌，無
    非係以證人丁○○於警詢及偵查中之指訴、丁○○所提出遭
    被告己○○等人傷害之羅東博愛醫院診斷證明書及證人林萬
    連、林惠玉於偵查中之證述，為其主要論據。惟查，證人丁○○於警詢之陳述，屬被告以外之人於審判外之陳述，無證
    據能力，已如前述，自不得採為被告等人論罪依據。次依證
    人藍悅蘋於偵查中證稱：97年2月28日下午三時三十分在伊
    宜蘭市○○路住處並未看到丁○○被押走，當時有人按門鈴
    ，對方說要找丁○○，伊去陽台看，約有三、四名男子，丁○○當時在伊房間睡覺，伊告知丁○○有人找她，她就下樓
    ，伊在陽台問丁○○什麼事，丁○○說她要出去跟人家說一
    些事情等情（參見偵查卷第83頁筆錄），及證人乙○○於本
    院審理中證稱：是丁○○打電話給伊，約伊前往宜蘭市○○
    路○段45號要問關於萬寶運動網賭盤的事，伊到場時丁○○
    並沒有被限制自由或押著等情（參見本院卷第91頁筆錄），
    與證人丁○○於本院審理中供稱係伊打電話給乙○○，所以
    乙○○知道伊在那裡等情（參見本院卷第84頁筆錄），及證
    人林惠玉於偵查中證稱：97年2月28日下午三時許，伊妹妹
    丁○○打電話給伊，說她在跟人家講債務事情等語。（參見
    偵查卷第87頁筆錄）足見被告己○○等人所辯係丁○○自願
    與之上車，且在車上仍得自由發打電話等情，尚堪採信。至
    證人即警員馮志偉於本院審理中雖證稱：伊到現場時，丁○○在現場不太敢講是怎麼情形，後來伊帶丁○○回新生派出
    所，回去後丁○○才跟伊說是被押上車的等語（參見本院
    卷第80、81頁筆錄），及證人即新生派出所所長廖志明於本
    院審理中結證稱：伊因怕丁○○在樓上不敢講，故將她帶下
    來，伊記得一開始在二樓是說她自願來的，丁○○應該傷害
    及妨害自由都有提出告訴，後來伊有移送妨害自由，應該是
    她有講才會移送等語（參見本院卷第86、87頁筆錄）。惟查
    證人馮志偉、廖志明二人上開證言，經核與證人丁○○於偵
    查中證稱：伊於警詢是說他們（指被告己○○等四人）毆打
    伊，但是是伊與他們走，他們沒有強行帶伊走等語（參見偵
    查卷第84頁筆錄）及於本院審理中證稱：伊於警詢當時只是
    提出傷害告訴等語（參見本院卷第89頁筆錄）明顯不符。是
    證人馮志偉、廖志明前開於本院之證言，尚不足採為認定被
    告己○○、丙○○、甲○○、庚○○有對丁○○妨害自由之
    認定依據。再參之證人丁○○於本院審理中詰問時證稱：伊
    當時到伊朋友藍悅蘋住處，因伊不認識己○○等人，故有一
    些口角，己○○有站出來說他是誰，伊有點印象，這中間伊
    等有拉址及口角，警察問伊有沒有怕被他們打，伊是說有怕
    被他們打，但是伊有說他們問伊要不要伊自己開車或朋友開
    車陪同，伊說不用，伊就自己跟他們走，現場當時有藍悅蘋
    及他的家人等語。（參見本院卷第97頁筆錄）益徵被告己○○等四人所辯未強押丁○○上車及妨害自由等情，應堪採信
    。另丁○○所提出之羅東博愛醫院診斷證明書，僅能證明丁○○確有受傷之事實，尚難執為證明被告己○○等四人確有
    強押丁○○妨害其自由之證據；另證人林萬連於偵查中僅證
    述：是林惠玉在台北打電話給伊說丁○○被人帶走，伊問誰
    帶走，林惠玉說不知道，並說丁○○有傳車牌號碼的簡訊給
    她，伊覺得不妙就報警，後來丁○○在新生派出所時伊才去
    看她，丁○○並沒有說她是被押走的，她說她跟朋友有金錢
    關係等語（參見偵查卷第86頁筆錄），並未目睹或知悉丁○○確有被強押上車或妨害自由之事實，其所為之上開證言，
    尚難遽採為被告己○○等四人有妨害自由之不利證據。至證
    人林惠玉於偵查中雖證稱：丁○○打電話給伊後，掛掉約半
    小時，再傳簡訊給伊，內容是一個車牌號碼，伊覺得不對勁
    ，因伊人在台北，就打電話給伊父親林萬連叫伊父親報警等
    語（參見偵查卷第87頁筆錄）。惟證人丁○○已於偵查中及
    本院審理中均證稱並未被強押上車及妨害自由，已如前述，
    證人林惠玉於接獲前開簡訊後，自行揣測而囑其父報警，尚
    屬臆測之情節，亦不足據為被告己○○等四人有妨害自由之
    不利證據。此外，復查無其他積極確切之證據足資認定被告
    己○○等四人有何公訴人所指妨害自由之犯行，不能證明被
    告己○○等四人犯罪，自應均為無罪之諭知。
據上論斷，應依刑事訴訟法第299條第1項前段、第301條第1項、
刑法第28條、第266條第1項、第268條、第55條、第41條第1項前
段，中華民國九十六年罪犯減刑條例第2條第1項第3款、第7條、
第9條，刑法施行法第1條之1第1項、第2項前段，判決如主文。
本案經檢察官劉憲英到庭執行職務。
中    華    民    國    97    年    12    月    29    日
                  刑事第二庭審判長法  官  黃永勝
                                  法  官  鄭貽馨
                                  法  官  楊坤樵
以上正本證明與原本無異。
如不服本判決應於收受送達後十日內向本院提出上訴書狀，並應
敘述具體理由；其未敘述上述理由者，應於上訴期間屆滿後二十
日內向本院補提理由書(均須按他造當事人之人數附繕本)「切勿
逕送上級法院」。
                                  書記官  陳淑宜
中    華    民    國    97    年    12    月    29    日
中華民國刑法第266條第1項
在公共場所或公眾得出入之場所賭博財物者，處1千元以下罰金
。
中華民國刑法第268條
意圖營利，供給賭博場所或聚眾賭博者，處3年以下有期徒刑，
得併科3千元以下罰金。


司法院資訊處製作；財團法人民間司法改革基金會備份。
